【裁判字號】    89,自,33
【裁判日期】    890530
【裁判案由】    妨害自由
【裁判全文】
臺灣新竹地方法院刑事判決                            八十九年度自字第三三號
    自  訴  人  甲○○
    被      告  丙○○
                乙○○
右列被告因妨害自由案件，經自訴人提起自訴，本院判決如左：
    主      文
丙○○以強暴妨害人行使權利，處有期徒刑參月，如易科罰金以參佰元折算壹日。
乙○○無罪。
    事      實
一、緣甲○○與案外人吳添福、吳國棟於民國（下同）八十四年四月十二日，向台灣
    新竹地方法院拍得坐落於新竹市○○段三一七地號土地上之建號分別為五號、一
    八一０號、查封建號四四七七號即門牌號碼均為新竹市○○街九二號之建築物，
    並於同年五月十五日領得前開建築物之不動產權利移轉證書（不含基地），後於
    八十八年九月三日，經本院執行點交予甲○○等人在案。詎前開土地之共有人之
    一丙○○，為阻止甲○○等人使用前開建號一八一０號、查封建號四四七七號之
    建築物，竟基於妨害人行使權利之犯意，未經甲○○等人同意，於八十八年十一
    月初某日，強行以鐵板圍堵之方式，將前開建號一八一０號、查封建號四四七七
    號建築物面臨道部分全部圈圍，而妨害甲○○等人使用前開建號一八一０號、查
    封建號四四七七號之建築物，迄八十八年十一月十五日，經本院再度執行點交時
    ，始予強制排除點交予甲○○。
二、案經甲○○提起自訴。
    理      由
壹、被告丙○○部分：
一、訊據被告丙○○固坦承於前揭時地，以鐵板圍堵之方式，將前開建號一八一０號
    、查封建號四四七七號建築物面臨道部分全部圈圍之事實，唯矢口否認有何妨害
    人行使權利之犯行，辯稱其係怕其母親又跑回去，且其係圍在自已土地上，並留
    有一扇未上鎖之小門云云。按刑法第三百零四條之強暴、脅迫，祗以所用之手段
    足以妨害他人行使權利，或足使他人行無義務之事為已足，並非以被害人之自由
    完全受其壓制為必要。如果上訴人雇工挑取積沙，所使用之工具確為被告強行取
    走，縱令雙方並無爭吵，而其攜走工具，既足以妨害他人工作之進行，要亦不得
    非謂該條之強暴、脅迫之行為，最高法院二十八年上字第三六五０號判例著有明
    文。經查，前開建築物係自訴人甲○○與案外人吳添福、吳國棟向本院拍賣取得
    ，並於八十四年五月十五日領得不動產權利移轉證書，並經本院於八十八年九月
    三十日點交予自訴人甲○○接管之事實，業經自訴人甲○○提出本院不動產權利
    移轉證書、接管切結在卷可稽，並經本院調閱本院民事執行處八十二年度執字第
    二０一三號、八十三年度執字第一二七九號民事執行卷宗查核屬實，並影印相關
    資料附卷可參。次查，被告丙○○於八十八年十一月初某日，強行以鐵板圍堵之
    方式，將前開建號一八一０號、查封建號四四七七號建築物面臨道部分全部圈圍
    ，迄八十八年十一月十五日始經本院命鎖匠開啟鐵圍牆上小門，強制排除點交予
    自訴人甲○○乙節，業據自訴人提出之八十八年十月十七日、同年十一月九日、
    同年十一月十五日所拍攝之照片共七幀、本院執行處八十二年度執字第二０一三
    號之八十八年十一月十五日執行筆錄影本在卷可按，並經本院核對前開卷宗屬實
    。是被告丙○○前揭所辯，顯係避重就輕之詞，委無足採，事證明確，被告丙○○強制犯行，應堪認定。
二、核被告丙○○所為係犯刑法第三百零四條第一項強制罪。爰審酌被告丙○○犯罪
    動機、手段，為阻止自訴人等使用前開建築物，竟以鐵板圍阻自訴人等進入，而
    妨害自訴人等行使權利，及被告丙○○犯罪後態度等一切情狀，量處如主文所示
    之刑，並諭知易科罰金之折算標準。
貳、被告乙○○部分：
一、自訴意旨略以：被告乙○○與被告楊壽基於妨害人行使權利之犯意聯絡及行為分
    擔，於前揭時地，以同前之方式，妨害自訴人等行使權利，因認被告乙○○共同
    涉犯刑法第三百零四條第一項強制罪嫌。
二、按犯罪事實應依證據認定之，無證據不得推定其犯罪事實，又不能證明被告犯罪
    者，應諭知無罪之判決，刑事訴訟法第一百五十四條、第三百零一條第一項分別
    定有明文。
三、自訴人認被告乙○○涉有前開罪嫌，無非以被告乙○○係前揭土地共有人之一，
    且法院點交時，皆有在場等語為其論據。
四、訊據被告乙○○堅決否認有自訴人所指之犯行，辯稱被告丙○○圈圍之事，是事
    後經過時發現，才知此事等語。經查，被告丙○○以鐵板圍堵前開建築物之行為
    ，係其自行決定並施作，未曾與被告乙○○商量乙節，業據被告丙○○供承在卷
    ，是被告乙○○既未參與，則難以被告乙○○係前揭土地共有人之一，且法院執
    行時亦有在場等情，即認其與被告丙○○間，有犯意之聯絡或行為之分擔。此外
    復查無其他事證可資證明被告乙○○有何自訴人所指之犯行，自應為無罪之諭知
    。
據上論斷，應依刑事訴訟法第三百四十三條、第二百九十九條第一項前段、第三百零
一條第一項，刑法第三百零四條第一項、第四十一條，罰金罰鍰提高標準條例第一條
前段、第二條，判決如主文。
中      華      民      國    八十九    年      五      月     三十     日
                                       臺灣新竹地方法院刑事第二庭
                                           法  官  張  百  見
右正本證明與原本無異。
如不服本判決，應於判決送達後十日內向本院提出上訴狀( 應附繕本 )，上訴於
臺灣高等法院。
                                            書記官  陳  進  楷
中      華      民      國    八十九    年      五    月     三十     日
附錄論罪科刑法條：刑法第三百零四條第一項。
以強暴、脅迫使人行無義務之事或妨害人行使權利者，處三年以下有期徒刑、拘役或
五百元以下罰金。


司法院資訊處製作；財團法人民間司法改革基金會備份。
